臺灣高等法院刑事判決　
111年度上易字第553號
上  訴  人  
即  被  告  邱秋香


選任辯護人  黃泓勝律師
上列上訴人即被告因違反都市計畫法案件，不服臺灣桃園地方法
院110年度易字第861號，中華民國111年2月15日第一審判決（聲
請簡易判決處刑案號：臺灣桃園地方檢察署109年度偵字第31484
號），提起上訴，本院判決如下：
    主  文
上訴駁回。
    事  實
一、邱秋香於民國105年8月間因夫妻贈與而取得桃園市○○區○○段
    000地號土地（以下簡稱系爭土地）及其上桃園市○○區○○段0
    000○號建物（以下簡稱系爭建物），然因系爭土地上、系爭
    建物旁設有未經主管機關核准鋪設之水泥地坪、植草、景觀
    庭園、違章建築即屋右車庫等使用情形（違規使用面積為40
    0平方公尺，以下簡稱系爭設施），經桃園市政府於108年10
    月30日以府都行字第1080270973號裁處書（以下簡稱系爭裁
    處書），對邱秋香處以罰鍰新臺幣（下同）6萬元，並命其
    停止非法使用及3個月內恢復原狀，詎料邱秋香自斯時起已
    明知系爭土地經劃設為「中壢（龍岡地區）都市計畫案」之
    農業區，僅得依都市計畫法桃園市施行細則第29條土地使用
    分區管制規定使用，不得從事與農業無關之使用，且於收受
    系爭裁處書後，應於3個月內就上開違規使用部分恢復原狀
    ，然邱秋香竟基於違反都市計畫法之犯意，於收受系爭裁處
    書後，僅繳納6萬元罰鍰，迄本院言詞辯論終結止均未拆除
    系爭設施以停止非法使用及恢復原狀。
二、案經法務部調查局桃園市調查處移送臺灣桃園地方檢察署檢
    察官偵查後聲請簡易判決處刑。
　　理  由
壹、證據能力部分：
　　本判決所引卷內之非供述證據，均與本件事實具有自然關連
    性，且核屬書證、物證性質，又查無事證足認有違背法定程
    序或經偽造、變造所取得等證據排除之情事，復經本院依刑
    事訴訟法第164條、第165條踐行物證、書證之調查程序，且
    被告及其辯護人對此部分之證據能力亦均表示不爭執證據能
    力等語（見本院卷第74至75頁），堪認有證據能力。
貳、實體部分：
一、認定犯罪事實所依據之證據及理由：
　　訊據被告固坦承有收受系爭裁處書，並於收受後僅繳納罰鍰
    6萬元，但迄至本院言詞辯論終結止均未將違規使用部分恢
    復原狀等情，惟矢口否認違反都市計畫法第80條之犯行。其
    辯稱：被告係於105年8月15日始登記取得系爭土地及系爭建
    物，並非違反都市計畫法於系爭土地、建物上設置系爭設施
    之行為人，而原審逕以「狀態責任」而認被告未盡改善義務
    ，卻未對行政法所要求之「行為責任優先於狀態責任」進行
    衡量，實有判決不適用法令之違誤。依都市計畫法第79條第
    1項及第80條之規定，被告應由主管機關認定於限期改善後
    仍不為之，方有刑罰之適用，本案被告因系爭土地、建物未
    經核准設置系爭設施而分別於108年及109年收到桃園市政府
    裁處書，然實係為同一狀態責任，法務部調查局於桃園市政
    府所核發裁處書之改善期限尚未屆至前即移送被告違反都市
    計畫法第80條第1項，應有違反「先行政後司法原則」。又
    系爭建物、土地如果按照主管機關之要求可能會連房子的本
    體都會全數被拆除，且可能於改動過程中收到其他的罰單。
    又都市計畫法立法甚為落後，且被告的行為並沒有造成任何
    人的實害，應不構成違反都市計畫法等語（見本院卷第27至
    40頁、第72頁、第131頁）。經查：
㈠、系爭土地自73年9月13日都市計畫發布時即劃設為農業區，系
    爭建物為訴外人梁渼澐於94年間以農舍用途申請興建在系爭
    土地上，嗣被告於105年8月15日因夫妻贈與登記取得系爭建
    物及其坐落之系爭土地，而系爭土地上除經核准建造之系爭
    建物外，另存有未經核准設置不符合農業用途之系爭設施，
    業經桃園市政府以108年10月30日之系爭裁處書對被告為罰
    鍰6萬元、停止非法使用及3個月內恢復原狀之處分，被告於
    收受系爭裁處書後已繳納罰款，然迄本院言詞辯論終結時均
    未將系爭土地、建物恢復原狀等情，業據被告於偵查、原審
    及本院審理中時所坦認不諱（見109年度偵字第31484號卷，
    以下簡稱偵卷，第35頁；110年度壢簡字第233號卷，以下簡
    稱原審壢簡卷，第181至186頁；110年度易字第861號卷，以
    下簡稱原審易字卷，第113頁；本院卷第72至73頁、第128至
    129頁），並有系爭土地查詢資料、桃園市中壢區公所違章
    建築查報單暨違規建築照片、系爭裁處書、桃園市政府110
    年9月7日府都行字第1100222937號函檢送之桃園市政府都市
    計畫土地使用分區證明書、中壢龍岡地區都市計畫書、系爭
    建物查詢資料、建物測量成果圖查詢資料、桃園市政府農業
    局108年9月9日桃農管字第1080029628號函文、建築執照資
    訊查詢資料、桃園市政府110年10月4日府都行字第11002448
    95號函（見偵卷第9、11至14、15至17頁，原審壢簡卷第101
    、107、109至114、119、123、137、148、209至210頁）在
    卷可稽，此部分事實應首堪認定。
㈡、被告雖於本院審理期間屢屢辯稱：系爭裁處書上所稱違規使
    用部分並非由我所興建，不應該要求我負擔恢復原狀之責任
    等語，惟被告於本院審理中陳稱：系爭土地、建物是我先生
    於000年贈與給我的，系爭設施有部分是前手屋主所建，部
    分是我先生所興建，購入後我就一直住在裡面等語（見本院
    卷第129頁），是由此可知上開未經主管機關核准而設置之
    系爭設施均係於被告所掌控下，且由被告及其家人所居住使
    用。按都市計畫範圍內土地或建築物之使用，或從事建造、
    採取土石、變更地形，違反本法或內政部、直轄市、縣（市
    ）政府依本法所發布之命令者，當地地方政府或鄉、鎮、縣
    轄市公所得處其土地或建築物所有權人、使用人或管理人新
    臺幣6萬元以上30萬元以下罰鍰，並勒令拆除、改建、停止
    使用或恢復原狀，都市計畫法第79條第1項前段定有明文。
    細繹上開規定可知，該條所欲處罰之對象包含違反都市計畫
    法之使用人，而被告於偵審中均坦承有於系爭土地、建物中
    生活，足見前開違反都市計畫法之系爭設施均由被告所使用
    ，甚且被告對於系爭設施具有處分權，其自應依主管機關之
    裁處書恢復原狀，尚不得以其非興建之人即予以卸責，是被
    告前揭所辯自不足採。
㈢、被告又辯稱：法務部調查局桃園市調處於主管機關之改善期
    限尚未屆滿前即將本案予以移送桃園地檢署偵查，有違反「
    先行政後司法原則」等語。然查，桃園市政府於108年10月3
    0日即已核發裁處書命被告停止非法使用及於3個月內恢復原
    狀此節，有系爭裁處書為證（見偵卷第15頁），而被告於10
    9年10月13日接受調查局詢問時仍未恢復原狀，此據被告於
    調查局詢問時自承在卷（見偵卷第7頁），是主管機關已依
    都市計畫法第79條第1項前段之規定以裁處書命被告停止非
    法使用及於3個月內恢復原狀，被告於期限屆滿均未恢復原
    狀，法務部調查局桃園市調查處始依都市計畫法第80條第1
    項之規定開始偵查，其過程自無不當之處。雖桃園市政府於
    109年9月14日見被告均未改善，又再次核發裁處書處罰被告
    罰鍰6萬元，並再次命被告停止非法使用及於2個月內恢復原
    狀，此有109年9月14日桃園市政府裁處書（見原審壢簡卷第
    76頁）在卷可查，然該第二次裁處書係依都市計畫法第79條
    第1項後段之規定：「…不拆除、改建、停止使用或恢復原狀
    者，得按次處罰…」所另行施加之第二次處罰，並非就系爭
    裁處書（即108年10月30日裁處書）給予被告寬延之時間，
    自不能以桃園市政府核發第二次裁處書，即謂系爭裁處書給
    予3個月恢復原狀期間因此延長，因此被告就系爭裁處書所
    要求於3個月內恢復原狀期之期限早已屆滿，而被告始終未
    就違反都市計畫法之設施停止非法使用、恢復原狀，是被告
    上開所辯並不足採。
㈣、又被告另以前詞置辯，然查都市計畫法本非實害犯之規定，
    自無庸討論被告違反規定是否造成實害；又該法規係現行之
    法律規範，無論被告就之是否持肯定評價，然上開規定並無
    牴觸憲法或上位規範之虞，自不能僅因被告認其規定落後即
    不予遵守。至本案違反都市計畫法之系爭設施如何改善方能
    符合規定，應由被告與主管機關溝通後為之，尚不能以改善
    過程困難或可能遭有心人士詆毀，即逃避恢復原狀之義務，
    是被告上開所辯俱不足採。
㈤、按當事人、代理人、辯護人或輔佐人聲請調查之證據，法院
    認為不必要者，得以裁定駁回之。下列情形，應認為不必要
    ：二、與待證事實無重要關係者，刑事訴訟法第163條之2定
    有明文。查被告於本院審理中陳稱：本案因立法技術落後，
    而生法令瑕疵，故有進行法律鑑定之必要等語（見本院卷第
    81頁），然查都市計畫法仍係現行有效之法律，自無進行法
    律鑑定之必要。
二、論罪科刑及駁回上訴之理由：
㈠、核被告所為，係犯都市計畫法第80條之不遵令停止使用及恢
    復原狀罪。
㈡、駁回上訴之理由：
　⒈被告上訴意旨略以：我並非於系爭土地、建物上鋪設之水泥
    地坪、植草、設置景觀庭園、興建違章建築即屋右車庫之行
    為人，不應課予我恢復原狀的處分。且本案法務部調查局有
    違反「先行政後司法」之原則，故有所瑕疵等語。
　⒉原審以被告犯行事證明確，依法論罪，並以行為人之責任為
    基礎，審酌被告為系爭土地之所有權及使用人，明知該土地
    為農業區、系爭建物為農舍，僅能供農業使用，經查獲有違
    法使用之情後，僅願意繳納罰鍰，迄今遲遲不願停止使用及
    恢復系爭土地供農用之狀態，且犯後始終否認犯行，態度難
    謂良好，兼衡其教育程度、職業、家庭經濟狀況（見被告警
    詢筆錄）暨其無前科之素行、違反情節等一切情狀，量處有
    期徒刑3月，並諭知易科罰金之折算標準。經核其認事用法
    均無違誤，量刑已基於刑罰目的性之考量、刑事政策之取向
    以及行為人刑罰感應力之衡量等因素而為刑之量定，並未逾
    越法定刑度，亦無違背公平正義之精神，客觀上不生量刑失
    衡之裁量權濫用，亦屬允當，應予維持。至被告仍執前詞，
    否認犯行，提起上訴，惟均業據本院逐一論駁說明如前，被
    告上訴為無理由，應予駁回。
　⒊至被告另陳稱：我先前已如期繳納罰鍰，若日後桃園市政府
    排拆家宅，必當配合辦理，倘鈞院仍認有觸法，請求鈞院給
    予緩刑等語（見本院卷第137頁），然查被告於本院審理中
    就其所涉犯行仍矢口否認，又衡以被告自桃園市政府於108
    年10月30日核發系爭裁處書起，迄本院言詞辯論終結之日止
    ，均未依系爭裁處書之要求就系爭設施恢復原狀，其期間已
    逾3年有餘，足見被告並未真切反省其所為犯行，故本院審
    酌上情，認前揭對被告所宣告之刑，並無以暫不執行為適當
    之情形，爰不為緩刑之宣告。
據上論斷，應依刑事訴訟法第368條，判決如主文。
本案經檢察官吳佳美聲請簡易判決處刑，經檢察官錢明婉到庭執
行職務。
中　　華　　民　　國　　111 　年　　12　　月　　15　　日
　　　　　　      刑事第七庭  審判長法　官  孫惠琳
　　　　　　　　　　　　　　　　　  法　官  張育彰
　　　　　　　　　　　　　　　　　  法　官  商啟泰
以上正本證明與原本無異。
不得上訴。
                                    書記官  潘文賢
中　　華　　民　　國　　111 　年　　12　　月　　15　　日